【裁判字號】    91,上更(一),596
【裁判日期】    920407
【裁判案由】    毒品危害防制條例
【裁判全文】
臺灣高等法院臺南分院刑事判決            九十一年度上更(一)字第五九六號  Ｇ
      上  訴  人  許  文  松
      即  被  告 即丁○○）.
      共      同
      選任辯護人  蔡  清  河
右上訴人等因違反毒品危害防制條例案件，不服臺灣台南地方法院八十八年度訴字第
一○八一號中華民國八十八年十月二十二日第一審判決（起訴案號：臺灣台南地方法
院檢察署八十八年度偵字第一○○九二號、八十八年度偵字第一○九六八號），提起
上訴，判決後經最高法院第一次發回更審，本院判決如左：
      主      文
原判決關於許文松（即丁○○）、丙○○部分撤銷。
許文松（即丁○○）、丙○○共同販賣第二級毒品，許文松處有期徒刑肆年，丙○○
，累犯，處有期徒刑肆年陸月。
扣案安非他命肆包（含袋重即毛重柒拾貳點柒玖伍公克）沒收銷燬之；犯罪所得新台
幣貳萬伍仟元沒收之，如全部或一部無法沒收時，應以其財產抵償之。
      事      實
一、許文松（即丁○○）、丙○○（曾因違反麻醉藥品管理條例等案件，經台灣新竹
    地方法院分別判處有期徒刑一年三月、六月、六月、六月，各於民國八十四年四
    月二十九日、八十四年十月十九日、八十六年五月二十八日、八十六年十一月十
    三日執行完畢）。緣因甲○○因涉嫌槍砲彈藥刀械管制條例及毒品案件，於八十
    八年八月十一日晚在警局偵訊中，告知以前曾向許文松購買安非他命施用，甲○○乃經警察之授意以電話向許文松洽購一兩安非他命，許文松因身無存貨，乃轉
    知丙○○，二人即基於共同販賣第二級毒品安非他命營利之犯意聯絡，邀由原不
    知情之徐田青（已以幫助販賣判決確定）駕駛自用小客車搭載許文松、丙○○，
    於八十八年八月十一日二十時許，先在新竹市○○路國軍醫院前向甲○○收取貨
    款新台幣（下同）貳萬伍仟元，再由許文松墊付壹萬五千元，合計肆萬元，由丙○○帶路轉到苗栗縣頭份鎮○○路崇仁醫院前，以每兩二萬元向江建中（另移由
    台灣苗栗地方法院檢察署偵辦）購得第二級毒品二兩之安非他命四小包後，徐田
    青發覺有異經詢問後始知許文松等所購買係安非他命，猶基於幫助之意思，駕車
    載許文松、丙○○於同日二十一時四十五分許，回到新竹市○○路國軍醫院前，
    許文松欲將購得之安非他命依原約定轉販予甲○○（另案審理中）時，經警當場
    查獲，並對之扣得安非他命七十三點五公克（迄本院送驗時經檢驗單位稱實毛重
    為七十二點八一三公克、驗後毛重為七十二點七九五公克）。嗣經許文松、丙○○供出毒品來源，因而破獲前手江建中。
二、案經台南市警察局第四分局報請台灣台南地方法院檢察署檢察官偵查起訴。
      理      由
一、訊據上訴人即被告許文松、丙○○均矢口否認有販賣毒品之犯行，被告許文松辯
    稱：那天我與丙○○二人要去買毒品，甲○○打電話給我們，我說要帶他一起去
    向江建中買，他說開車上去太累，他堅持不去，就先拿二萬五千元叫我去幫他買
    ，還問我夠不夠，可以買多少，買回來再分，因我們也要買．．．由不知情的徐
    田青駕車，載伊和被告丙○○，去苗栗縣頭份鎮崇仁醫院前向江建中買安非他命
    四萬元後，三人又回到新竹空軍醫院前將買來整包的安非他命交給甲○○，還未
    打開時，就被埋伏的警察查獲，伊只是幫甲○○買安非他命，並非販賣安非他命
    給甲○○云云；而被告丙○○則辯稱：伊並不認識甲○○，伊等共買了四萬元的
    安非他命，其中伊出資二千元，其餘三萬八千元都是被告許文松拿出來的，買了
    安非他命後，被告許文松拿了二顆安非他命給伊，伊買安非他命是為了自己吸食
    ，並無販賣安非他命之犯行云云。
二、惟查：
（一）上訴人即被告許文松、丙○○上揭販賣毒品之事實，業據甲○○於警訊及本院
      審理中供認甚詳：伊認識被告許文松和丙○○，因伊曾向許文松購買安非他命
      ，被告丙○○曾隨被告許文松前來，伊都先打行動電話0000000000
      號聯絡被告許文松，先約定見面地點，見面後被告許文松先取錢後，再去取安
      非他命交給伊，伊購買一兩，價格二萬五千元等語（詳卷附台南市警察局第四
      分局八十八年八月八日、同年月九日、同年月十二日警訊筆錄及本院九十二年
      一月二十九日筆錄）；並經自始觀察甲○○如何與被告等進行交易之警察乙○○、戊○○在本院前審及本院到庭證述無異（見本院前審89、6、22及89、6、
      27筆錄及本院九十二年一月二十三日、三月二十四日筆錄）。按甲○○與被告
      許文松、丙○○相識，彼此並無仇怨，其自無虛構事實，誣攀被告二人入罪之
      理，所為向許文松買安非他命之供詞，尚屬可信。
（二）至於被告等係先向甲○○收取貨款究係若干？被告與甲○○所述有所不符，惟
      查甲○○係交付被告二萬五千元，並非三萬五千元等情，業據證人甲○○及員
      警戊○○、乙○○於本院審理中證述在卷，且被告許文松於警訊及本院審理中
      亦供稱甲○○交給他二萬五千元，另由伊墊付一萬五千元，共計四萬元等語，
      再參酌員警證述該款係由刑事警察局提供等情觀之，對於提供款項當不致錯誤
      ，是關於甲○○支付安非他命貨款之金額，應係二萬五千元為正確。
（三）參之被告許文松、丙○○向江建中買進之單價每兩二萬元，而販予甲○○每兩
      係二萬五千元，其買進成本較出賣者為低，即非只是幫甲○○代買可明。另同
      案被告江建中於偵查中亦證稱：伊曾於八十八年八月十一日二十時四十分許，
      在苗栗縣頭份鎮崇仁醫院前販賣安非他命給許文松三人，是二兩四萬元等語（
      詳卷附台灣台南地方法院檢察署八十八年4八月十二日偵訊筆錄），被告許文
      松於本院審理中亦稱買二兩四萬元等情，故被告許文松、丙○○係意圖販賣予
      甲○○而以四萬元買進扣案安非他命肆包，即屬無疑。
（四）另開車載被告許文松、丙○○前往之徐田青於警訊中供稱：伊只負責開車，原
      不知道許文松、丙○○有與人買安非他命之事，直至車行駛到苗栗縣頭份鎮崇
      仁醫院前，被告丙○○交給一名男子四萬元，該男子要伊等兩分鐘，不久該男
      子就丟了一包東西給丙○○，許文松才告訴伊四萬元就是買安非他命這東西，
      當時伊才知道被告丙○○與許文松與人買賣安非他命云云，然被告許文松於警
      訊時已証稱：購得安非他命後由我將安非他命交給甲○○，徐田青只負責開車
      ，他知情，我有告訴他等語（詳卷附台南市警察局第四分局八十八年八月十二
      日警訊筆錄），可見被告許文松、丙○○確有向江建中購買安非他命後，再販
      賣予甲○○，及被告徐田青有以開車幫助許、張二人販賣安非他命予甲○○之
      情事。
（五）至於被告許文松、丙○○雖均辯稱：伊等僅係幫甲○○調貨，未賺差價營利云
      云。然安非他命物稀價昂，販賣安非他命為政府嚴予取締之犯罪，苟其等無利
      可圖，衡情應無甘冒被取締判處重刑之危險，而無端平白為該不法之勾當，況
      被告係以一兩二萬元販入、再欲以一兩二萬五千元轉販予甲○○，已如前述，
      其有從中賺取差價利益之事實，至為明顯（因欲交貨前已為警查獲，故不能以
      交貨量推認此差額），足見被告許文松、丙○○確有意圖營利販賣安非他命予
      甲○○之犯意。參以被告等係收受甲○○交付之金錢並相約交付安非他命之時
      間、地點，而共同攜帶安非他命前去交付甲○○時，為在場之警方人員逮獲等
      情以觀，益徵其等有販賣行為甚明。
（六）此外復有扣案之四包粉末經送檢驗結果確係甲基安非他命，送驗時含袋毛重為
      七十二點八一三公克、已非七十三點五公克、驗後含袋重即毛重為七十二點七
      九五公克、有行政院衛生署管制藥品管理局八十九年二月九日管藥密字第八九
      ○九九號函附檢驗成績書一紙在卷可資佐證。
（七）綜上所述，參互印證，被告二人所辯顯均係畏罪卸責之詞，不足採信，本件事
      證至為明確，其等犯行均堪認定。又依被告許文松、丙○○等供出毒品來源因
      而破獲前手江建中等情，業據員警乙○○於本院審理中證述在卷；至於公訴人
      原以被告徐田青與被告許文松、丙○○共同基於販賣安非他命之犯意聯絡云云
      。惟查被告徐田青係於許文松、丙○○向江建中購買安非他後才知情，並無營
      利之犯意，且所參與者僅係開車接送被告許文松、丙○○二人之販賣毒品犯罪
      構成要件外之行為，又無其他積極證據證明其有與被告許文松、丙○○間有共
      同犯意之聯絡，可見其僅係基於幫助之犯意為之，且業已依幫助犯判決確定，
      附此敘明。
三、按販賣毒品罪不以販入後再販出為要件，如基於意圖營利，有販入或販出其中之
    一者，即為成立，本件甲○○之向被告許文松、丙○○洽購毒品安非他命，固係
    先經警方人員之授意並協助載至現場，於交貨時經警當場查獲，因甲○○無購買
    之真意而不能認定完成買賣，但許、張二人接受甲○○訂購後，意圖販賣營利向
    江建中買入安非他命之行為，銀貨兩訖係真意買賣，即屬既遂犯。核被告許文松
    、丙○○二人所為均係犯毒品危害防制條例第四條第二項之販賣第二級毒品安非
    他命罪。二人間，有犯意之聯絡及行為之分擔，均應論以共同正犯。其等持有安
    非他命之行為為販賣之高度行為所吸收，不另論處。被告丙○○曾因違反麻醉藥
    品管理條例等案件，經台灣新竹地方法院分別判處有期徒刑一年三月、六月、六
    月、六月，各於八十四年四月二十九日、八十四年十月十九日、八十六年五月二
    十八日、八十六年十一月十三日執行完畢，有本院被告全國前案紀錄表一份在卷
    可按，其於五年以內再犯本件有期徒刑以上之本罪，為累犯，惟除法定刑最重之
    無期徒刑，依刑法第六十五條第一項之規定，不得加重外，其餘部分應予加重刑
    。又依被告許文松、丙○○等供出毒品來源因而破獲前手江建中，依毒品危害防
    制條例第十七條減輕其刑，並依刑法第七十一條第一項先加後減之。
四、原審予以論罪科刑，固非無見，惟查：
    (1)經警當場扣獲之四包粉末，究確否為安非他命藥物，原審未檢寄主管單位檢驗
      ，逕認定係該藥物無誤，已嫌欠缺確實依據。
    (2)查證人甲○○係交被告二萬五千元，另由被告許文松再出一萬五千元，共計四
      萬元向江建中購買，原判決認定上訴人等先向甲○○收取貨款三萬五千元，再
      自行墊付五千元，與事實不符。
    (3)又依被告許文松、丙○○等供出毒品來源因而破獲前手江建中，原審疏未調查
      並未依毒品危害防制條例第十七條減輕其刑，亦有違誤。
    (4)毒品危害防制條例第十九條所稱其犯罪所得之財物，應予沒收，係指販賣毒品
      所得之對價而言，本件被告向甲○○先收二萬五千元，應屬犯罪所得，原審認
      係三萬五千元，即有未當。又原判決認被告販賣毒品所得財物為現金新台幣，
      並非金錢以外之其他財物，則無法沒收時，僅應以其財產抵償之，不發生追徵
      價額之問題。乃原判決一併宣告被告販毒所得財物三萬五千元（應為二萬五千
      元），如無法沒收時應追徵其價額，顯有適用法則不當之違誤。
      是本件被告等上訴均否認犯罪，雖無可取，然原判決關於被告許文松、丙○○
      部分既有可議，即屬無可維持，應由本院予以撤銷改判。爰依上說明並審酌被
      告等之素行，其等為謀私利，販賣毒品安非他命，戕害國民身心健康，對社會
      善良風俗及安寧秩序產生損害，並參酌其販賣數量，犯後態度，及本案係經警
      察授意甲○○出面購買而起等一切情狀，各量處如主文所示之刑，以資懲儆。
      另扣案之毒品安非他命四包（毛重七十二點七九五公克），係違禁物，皆依法
      宣告沒收併銷燬之；又被告等販賣第二級毒品所得二萬五千元，依法應予沒收
      ，如全部或一部無法沒收時，應以其財產抵償之。
五、至甲○○在警訊時陳稱略以：前曾向許文松購買過安非他命兩次，丙○○曾與他
    來過．．．等語。按犯罪事實應依證據認定之，無證據不得推定其犯罪事實，刑
    事訴訟法第一百五十四條定有明文。查前揭事實為被告等堅決否認，然證人甲○○所證購毒價格前後不一，且對於該所謂二次購買之詳細地點、時間、數量、金
    額等均未能詳細前後一致之證述，復無其他積極證據足資佐證其此部分供述為真
    實，自難徒憑該唯一片面不確定之供述，遽認被告有此部分犯行，此外復查無其
    他確切證據足以左證，遽認被告亦有此部分犯行，惟此部分未經公訴人起訴，本
    院自不得併予審理，附此敘明。
六、按案件由犯罪地或被告之住所、居所或所在地之法院管轄，刑事訴訟法第五條第
    一項定有明文。查本件被告三人及江建中於八十八年八月十一日二十一時四十五
    分許，經警查獲後，帶回台南市警察局第四分局偵訊，嗣移送台灣台南地方法院
    檢察署經檢察官訊問後，認均有羈押之必要，於八十八年八月十二日聲請原審裁
    定准予羈押在台灣台南看守所中，嗣於八十八年九月十三日被告三人經檢察官提
    起公訴時，被告丙○○尚羈押於台灣台南看守所中，依上引規定意旨，本件犯罪
    地及被告居住所雖均非在台南縣市，但因本件繫屬原審時，共同被告丙○○仍羈
    押在台灣台南看守所中，是原審對於本件有管轄權，併此敘明。
據上論斷，應依刑事訴訟法第三百六十九條第一項前段、第三百六十四條、第二百九
十九條第一項前段，毒品危害防治條例第四條第二項、第十八條第一項前段、第十七
條、第十九條第一項、刑法第十一條前段、第二十八條、第四十七條 判決如主文。
本案經檢察官曾銘芳到庭執行職務。
中    華    民    國      九十二      年      四      月      七        日
                                  臺灣高等法院臺南分院刑事第四庭
                                      審判長法官  陳    義    仲
                                            法官  楊    子    莊
                                            法官  宋    明    蒼
右正本證明與原本無異。
如不服本判決，應於判決送達後十日內向本院提出上訴狀，其未敘述理由者並應於提
出上訴狀後十日內向本院補提理由書（應附繕本)。
                                      法院書記官  余    素    美
中    華    民    國      九十二      年      四      月      九        日
附錄本案論罪科刑法條全文：
毒品危害防治條例第四條第二項：
製造、運輸、販賣第二級毒品者，處無期徒刑或七年以上有期徒刑，得併科新臺幣七
百萬元以下罰金。


司法院資訊處製作；財團法人民間司法改革基金會備份。
